【裁判字號】    96,勞訴,93
【裁判日期】    970204
【裁判案由】    給付資遣費
【裁判全文】
臺灣臺北地方法院民事判決              96年度勞訴字第93號
原      告  乙○○即Luis.
訴訟代理人  何岳儒律師
被      告  允傑股份有限公司
法定代理人  甲○○
                        樓
訴訟代理人  郭惠吉律師
複代理人    林春金律師
上列當事人間請求給付資遣費事件，本院於民國96年10月11日言
詞辯論終結，判決如下：
    主  文
被告應給付原告新台幣參萬肆仟元，及自民國九十六年三月六日
起至清償日止，按年息百分之五計算之利息。
原告其餘之訴駁回。
訴訟費用由被告負擔百分九，餘由原告負擔。
    事實及理由
一、按法律行為發生債之關係者，其成立要件及效力，依當事人
    意思定其應適用之法律。當事人意思不明時，同國籍者依其
    本國法，國籍不同者依行為地法。涉外民事法律適用法第6
    條第1項、第2項前段定有明文。本件原告乙○○（Luis
    Fernando Noriega，護照號碼：000000000）為瓜地馬拉籍
    外國人，前與被告訂立僱傭契約，其行為地為我國領土，且
    兩造就因系爭僱傭契約所生爭執應適用我國法律亦無爭執，
    是本件給付資遣費等事件，應以我國法即中華民國法律為準
    據法，合先敘明。
二、按訴狀送達後，原告不得將原訴變更或追加他訴。但請求之
    基礎事實同一、或擴張或減縮應受判決事項之聲明者，不在
    此限。又被告於訴之變更或追加無異議，而為本案之言詞辯
    論者，視為同意變更或追加民事訴訟法第255條第1項第2款
    、第3款、第2項分別定有明文。查本件原告聲請核發支付命
    令時，係請求被告給付新台幣（下同）562,333元，及自支
    付命令送達翌日起至清償日止，按年息5%計算之利息。嗣經
    被告異議而視為起訴，原告嗣於民國（下同）95年4月25日
    以其計算錯誤具狀請求更正請求金額為618,900元，而被告
    於96年6月28日提出答辯狀，並於96年7月5日首次言詞辯論
    期日未有異議。是原告前揭所為，係屬訴之追加，且與首揭
    規定核屬相符，應予准許，合先敘明。
三、原告起訴主張：伊於90年6月1日與被告公司簽訂自90年6月1
    日起至93年5月31日止之僱傭契約（原證1，見本院卷第10頁
    ），受僱於允傑股份有限公司（PHILARQUIM CORRP.），又
    於93年5月1日再行簽訂自93年5月1日起至96年4月30日止之
    僱傭契約（見本院卷第11頁，下稱原僱傭契約），依約任何
    一方終止契約需於45日前通知他方。原告曾於95年8月28日
    寄發電子郵件（下稱95年8月28日電子郵件）與被告公司主
    管，依該電子郵件所載：「經過今早我們兩次關於您提出將
    我派往墨西哥擔任內維爾之特別助理並適用期間大約4個月
    談話後，雙方協議如下：公司同意提供我每日美金40元作為
    伙食津貼（中餐20美金＋晚餐20美金），假使公司未能在我
    停留墨西哥期間內之每月月初即供餐，那在我出發前公司應
    預先給付1,000美金。我每個月都將回報當月我的飲食項目
    ，好讓丹尼爾能夠付帳。‧‧‧由於我目前工作職務已被停
    止，公司正考慮將我長期調職墨西哥，且於12月31日終止我
    目前的僱傭契約，並將提供我自2007年1月起全新的僱傭契
    約，新僱傭契約內容至少包括我在返還途中雙方已談妥之條
    件。」等語，可知雙方業已談妥調任墨西哥期間，被告應支
    付原告每月伙食津貼，並可知係被告先行通知原告停止原本
    工作、被告預定調派原告從事新的工作（即擔任內維爾之特
    別助理），並承諾將提供新的僱傭契約以取代原僱傭契約。
    嗣原告於95年9月間因之被派至墨西哥工作並接受職務訓練
    ，詎於95年12月6日收到原告主管傳來電子郵件（下稱95年
    12 月6日電子郵件，見本院卷第12頁），謂：「The final
    decision is let you go.Your last day with Philarquim
    in Guadalajara is December 20,2006.」，並於文末載明
    「Thanks for your contribution to Philarquim over
    the years.」等詞。查原僱傭契約終期為96年4月30日，如
    被告不願續約，可待期限屆至，或僅需合乎預告期間之規定
    即可終止，無與原告合意終止契約之必要，亦毋庸於95年12
    月6日電子郵件載明：「The final decision is let you
    go.」，或表明感謝原告服務多年之言詞，且如非被告前已
    承諾提供新約，原告亦無合意提前終止原有僱傭契約之可能
    。是該95年12月6日電子郵件顯係被告不願履行前揭換約之
    承諾，並以該電子郵件佯稱因兩造業已合意終止原僱傭契約
    而通知原告工作至12月20日，此實屬被告係不附理由而任意
    終止契約，該行為顯已違反契約約定預告期間之約定，顯悖
    於誠信原則及勞動基準法（下稱勞基法）第16條第3項之規
    定。原告並無合意，倘認原告有此合意（假設語），則依民
    法第88條第1項、第92條第1項前段之規定，撤銷錯誤之意思
    表示，並使原有僱傭契約復活。又被告前以95年12月6日電
    子郵件通知原告最遲於95年12月20日屆期終止契約，則被告
    辯稱原告自95年12月21日起有曠職之事實，與其主張矛盾。
    又該契約自不因被告之不合法行為而生合法終止之效力，而
    被告業已表明原告在瓜達哈拉分部服務最終日期為95年12月
    20 日，係預視拒絕受領勞務，則依民法第234條、第235條
    、第48條之規定，原告自無曠職3日以上之事由存在。按依
    勞動基準法（下稱勞基法）第16條之規定，雇主未依該條第
    1項預告期間規定終止契約者，應給付預告期間工資，可知
    預告期間之規定在使受僱人有另覓工作之時間，如雇主未按
    該規定提前預告，即應給付按期日數計算之工資。本件被告
    既未依約於45日前預告終止，即應給付45日之工資。而依內
    政部75年7月3日台內勞419200號函釋，預告期間之工資可依
    憑工資給付之，而原告每日平均工資為1,700元（計算式：
    平均月薪51,000元÷30日），自得請求預告期間工資76,500
    元（計算式：1,700元×45日）。又，原告於被告公司工作
    年資為6年8個月，依勞基法第17條之規定，被告應另給付
    340,000元（計算式：51,000元×20/3）之資遣費。且被告
    仍積欠原告下列之款項：
(一)中秋節祝賀禮金10,000元：按兩造間僱傭契約載有「This
    agreement is made as a continuation of the original
    Employment Contract between M/s. Philarquim Corp.,
    located at 9F No.332 Chien-Kuo S. Road, SEC.2,Taipei
    , Taiwan‧‧‧」是兩造簽訂僱傭契約時，被告係位於台灣
    ，原告亦於台灣提供勞務，雙方自應依我國之法令即被告台
    灣地區之工作規則履行契約所定之權利義務。而依被告公司
    員工服務規則（下稱服務規則）第45條所載，被告公司於中
    秋節應發放中秋節祝賀禮金，且未排除駐外人員，然被告以
    原告當時在墨西哥而未為發放，是原告自得據此請求中秋節
    祝賀禮金。
(二)旅遊折現24,000元：依服務規則第51條第2款之規定，服務
    滿5年者，被告公司招待新加坡4天3夜之旅遊2位，並以夫妻
    或家屬為限。且依服務規則第51條「公司獎勵資深服務職工
    修正公告第7款「如欲放棄旅遊或未提出申請者，公司將於
    當年年底，發放現金每人新台幣壹萬貳仟元整」之規定，是
    被告已將招待人數設定為2人，如員工未提出申請，被告均
    以發放現金每人12,000元，共計24,000元，而非每名員工僅
    發放12,000元，否則被告僅需規定「發放現金新台幣壹萬貳
    仟元」即可。而原告當時預計攜母前往，然因公出差至墨西
    哥而無法前往，應得折現每人12,000元，共計24,000元。
(三)特別休假未休工資：依服務規則第41條第3款之規定，工作
    年滿5年以上未滿10年者，有14日之特別休假。本件係因被
    告無附理由單方面終止兩造間僱傭契約，顯屬可歸責於被告
    之事由致勞動契約終止，並致原告累計迄今年有12日之特別
    休假未休，依每日平均工資1,700元計算，被告應給付20,40
    0元（計算式：1,700元×12日）。
(四)回國旅費機票：依行政院勞工委員會（下稱勞委會）96年1
    月12日發與被告公司勞職規字第9605280044號函所載：「二
    、貴單位（即被告公司）於前述期間內為該等外國人（即原
    告）辦理手續，使其出國。」是被告負有為原告辦理手續，
    始原告出國之義務，且辦理手續自包含因辦理使原告出國所
    必要之費用。則被告自應支付原告回國之旅費機票45,000元
    。致該函另載明經警察機關遣送出國，其遣送所需之旅費及
    收容期間之必要費用，應由僱主負擔」等語，此僅係分配最
    終負擔費用之人，尚非被告所稱非經警察機關遣送，僱主即
    毋庸負擔。
(五)年終獎金2個月：依台北市政府勞工局勞資爭議案件協調會
    紀錄所載「‧‧‧資方email中承諾給予中秋節獎金及2個月
    年終獎金」，及96年1月5日經兩造面談，並由被告雇員翻譯
    後發予原告之電子郵件載明：「昨日（2007/01/04）下午與
    Fernando（即原告）面談乙案，公司給予的及他本人該辦移
    交和歸還項目，麻煩您再用email通知他，我們將予以保留
    ‧‧‧(4)年終獎金：依當年度工作表現發放年終獎金，於農
    曆年底前撥入個人帳戶‧‧‧」，是被告已承諾發放年終獎
    金予原告，至請求為2個月，計102,000元（計算式：51,000
    元×2個月），此部份應由本院命被告提出95年度予原告相
    同資歷雇員是否有發放年終獎金，及其發放月數。
(六)支付命令費用：1,000元。
    據上，被告共應給付原告618,900元。至被告辯稱應扣除原
    告應返還美金1,000元部分，經查，依被告所提員工公務暫
    支單上載「1.日期95年9月7日‧‧‧3.用途TRAVEL/FOOD‧
    ‧‧5.預計報銷日期95年12月28日」是該筆為公務出差及伙
    食之支出，而於每月先行支領在於月底報銷。且該部份未據
    被告說明其請求權基礎，如係所有物返還請求權，則貨幣依
    經交付，則與原告金錢混同而所有權消滅，被告自不得依所
    有權返還請求權請求原告返還；如係基於不當得利，則因原
    告為善意受領人，返還範圍僅限於現存利益；且因被告係基
    於一定目的而預付、交付金錢與原告，自非消費借貸關係，
    原告於使用金錢時，僅需合於被告交付目的，即無返還之義
    務，是本件至多僅可認為屬附負擔之贈與受贈人即原告僅需
    依贈與人即被告所附加之負擔而使用贈與物，且原告僅需依
    被告之規定提出相關單據，即不負返還責任，被告不得主張
    無效或撤銷。為此提起本件訴訟。並聲明：被告應給付原告
    618,900元，及自96年促字第3758號支付命令送達翌日起至
    清償日止，按年息5%計算之利息。
三、被告就原告主張自90年6月1日起受僱於被告、4度簽訂聘僱
    契約之日期、月薪51,000元等情不爭執，然辯以：93年5月
    1日所訂之聘僱契約終期雖為96年4月30日，然依95年8月28
    日電子郵件所載「That because my current job position
    has been terminated and the company is considering
    to transfer me to Mexico that my current contract
    will be cease on December 31,2006 and that a new
    contract,which will start on January 2007 would be
    negotiated in December 2006 upon my return at which
    point everything will be negotiated from the ground
    up.」（中譯：由於我目前的工作職務已經停止，且公司正
    考慮將我長期調往墨西哥，因此我現今的合約將於95年12月
    31日終止，而在95年12月可能會就將於96年1月開始的新合
    約作協商，待我於95年12月返回時會就每件事做徹底的協商
    ），是兩造已於95年8月28日合意自95年12月31日終止雙方
    聘僱契約，該合意顯係對前揭聘僱契約所為之修正，則兩造
    之聘僱契約自應於95年12月31日終止。而原告之主管於95
    年12月6日寄發予原告之電子郵件，其上載「The final
    decision is to let go. Your last day with Philarquim
    in Guadalajara is December 20,2006.」，僅係通知原告
    在Guadalajara的允傑公司最末日為95年12月20日，而最後
    決定要讓原告離開一語，係針對雙商聘僱關係僅至95年12月
    31日，是否還有續聘洽訂新約之可能所下之結論，是原告自
    非以該電子郵件終止兩造間聘僱契約。且被告未曾向原告承
    諾提供新聘僱契約約取代舊約，被告是否於96年1月1日起聘
    用原告，亦無影響聘僱契約已於95年12月31日終止之事實。
    被告並非不附理由任意解僱，且未違反契約所定45日預告期
    間之約定，則原告請求資遣費340,000元，及預告工資76,50
    0元，均屬無據。縱認兩造未為合意解除聘僱契約，然原告
    於出差墨西哥期間，於墨西哥之工作已於95年12月20日終止
    ，並由被告支付旅費返回台灣，原告自應工作至95年12月31
    日即雙方原聘僱契約所訂終止日止。惟原告於95年12月25日
    至95年12月29日未依請假手續未到職而視同曠職，是原告因
    連續曠職3日，被告自得依勞基法規定終止兩造間聘僱契約
    ，復因被告亦已依法終止聘僱契約，是原告請求資遣費及預
    告期間工資，亦無理由。再就原告其餘請求駁斥如後：
(一)中秋節祝賀禮金10,000元：原告已於95年中秋節前即已派任
    墨西哥，斯時伊之薪資係以國外差旅標準計算（含餐費），
    並不比照國內，且中秋節亦非墨西哥之節日，駐外人員均無
    發祝賀禮金，原告自無權請求之。
(二)旅遊折現24,000元：依員工服務規則第51條第2款、第7款之
    規定，服務滿5年者，固得招待至新加坡旅遊，而放棄或未
    提出申請者，公司將於當年底發放每人現金12,000元。然此
    非謂未提出申請者，即可以2人作為申請折現之基礎。而原
    告於95年任職期間並未提出申請旅遊人數，伊稱當時預計攜
    母前往，但因公差至墨西哥而無法前往云云，並無可採。是
    原告縱得請其旅遊折現，僅得請求自身1人之金額，計12,00
    0元。
(三)12 日之特別休假工資20,400元：依服務規則第41條第9項之
    規定，為鼓勵同仁充分休假，年終未休假部分不再發放獎金
    ，但保留日數不得超過5日，且以保留1年為限。且因原告已
    派往墨西哥，休假標準，即應依照出差國之標準，尚不可同
    時享有兩邊之工作日休假。且兩造間聘僱契約已於95年12月
    31 日終止，並非可歸責於被告，是原告以聘僱契約終止可
    歸責於被告，並請求12日之特別休假未休之工資，即屬無據
    。
(四)回國旅費45,000元：兩造簽訂之契約並未包含被告應負擔原
    告回國之旅費，且原告並非經警察機關遣送出境，是原告此
    項請求，亦屬無據。
(五)年終獎金102,000元及支付命令費用1,000元：年終獎金為恩
    惠性之給予，勞工並無請求雇主發放之權，雇主自不負給付
    年終獎金之義務。而被告公司視公司盈虧及員工表現決定是
    否發放，及如何發放年終獎金，被告之員工可否領取，金額
    多寡均因人而異，該年終獎金屬恩惠性之給予。復因被告未
    曾承諾給予，兩造於勞工局協調會終亦未達成協議，原告就
    年終獎金或中秋節獎金部分，自無請求權。且年終獎金發放
    之時間為農曆新年前數日，斯時契約業已終止，原告亦無請
    求權。另支付命令業因被告異議而視為起訴，該費用亦作為
    訴訟費用之一部，非可單獨請求。倘認原告之訴為有理由，
    然原告因積欠被告公務款美金1,00 0元，且兩造間僱傭契約
    業已終止，被告爰依借用物返還請求權、所有物返還請求權
    請求原告返還之，並主張抵銷。另本件原告主張撤銷伊所為
    合意終止契約之錯誤意思表示，然業已逾越1年除斥期間，
    亦不應准許等語以資抗辯。並聲明：原告之訴駁回。
四、本件原告主張原告為瓜地馬拉籍外籍人士，兩造於先後簽訂
    自90年6月1日起至93年5月31日、自93年5月1日起至96年4月
    30日止之僱傭契約，依約任何一方終止契約需於45日前通知
    他方。原告於95年5月間被派至墨西哥工作並接受職務訓練
    期間，曾於寄發95年8月28日電子郵件與被告公司主管，嗣
    於95年12月6日收到原告主管傳來95年12月6日電子郵件，其
    上載明：「The final decision is let you go. Your
    last day with Philarquim in Guadalajara is December
    20,2006.」、「Thanks for your contribution to
    Philarquim over the years.」。另被告公司定有服務規則
    ，服務規則於第45條、第51條、第41條第3款定有中秋節祝
    賀禮金、旅遊及折現、特別休假未休工資等規定，而勞委會
    曾於96年1月12日發函被告公司等事實，業據提出各聘僱契
    約2紙、95年12月6日電子郵件、服務規則、勞委會函等件為
    證，核屬相符，並為被告所不爭執，自堪信為真實。
五、惟原告主張依95年8月28日電子郵件所載，可知被告曾承諾
    給予新約，被告所發95年12月6日電子郵件，係不履行兩造
    換約之約定所為，屬不附理由且未經合法預告而終止原有僱
    傭契約，並請求被告給付45日之預告期間工資、年資為6年8
    個月之資遣費340,000元，另依服務規則請求被告給付中秋
    節祝賀禮金10,000元、旅遊折現24,000元、12日之特別休假
    未休工資20,400元、回國旅費機票45,000元，且原告復以被
    告承諾給予2個月年終獎金102,000元，共計618,900元等節
    ，則為被告否認，並以前揭情詞置辯。是本件之爭點即在於
    ：系爭聘僱契約是否業經兩造合意終止？被告終止契約是否
    合法？原告請求被告給付上列項目及其金額，有無理由？茲
    分述如下：
(一)兩造並未合意終止系爭聘僱契約；被告片面終止契約，亦不
    合法：
  1.觀之95年8月28日原告寄發予被告公司主管之電子郵件（見
    本院卷第28頁），其上記載：「Dear Robert, After our
    second conversation this morning regarding your
    offer to send me to Mexico for around 4 months as a
    trail period to be Neville's Special Assistant, we
    agreed to the following：（中譯如下：親愛的Robert，
    今早我們兩次談及您提出將我派往墨西哥4個月，擔任
    Neville之特別助理並試用期間大約4個月後，雙方協議如下
    ：）‧The company will pay me a food allowance of
    US$40.00(US$20.00 for lunch+US$20.00 for dinner)
    daily if the company doesn't provide the meal durring
     my stay in Mexico in the beginning of every month
    starting from an advance of US$1,000.00 in cash
    before I depart. Every month I will send a report
    indicating what how many meal I've had during the
    month so that Danny can "clean the bill".（中譯如下
    ：‧在我出發前，公司如未能在我停留在墨西哥期間每個月
    初，提供之美金現金1,000元，公司同將供我每日伙食津貼
    美金40元（中餐20美金＋晚餐20美金）。我每個月都將回報
    當月我的飲食項目，好讓Danny付帳。）‧（第二段略）‧
    That because my current job position has been
    terminated and the company is considering to
    transfer me to Mexico that my current contract will
    be cease on December 31,2006 and that a new contract
    ,which will start on January 2007 would be
    negotiated in December 2006 upon my return at which
    point everything will be negotiated from theground
    up.（中譯如下：‧由於我目前工作職務已被停止，且因公
    司正考慮將我長期調職墨西哥，而舊有契約將於12月31日終
    止，在我返國後將就將新約之各項條件徹底之協商。）」
  2.95年12月6日被告主管寄發予原告之電子郵件上載：「Dear
    Fernando, I have talked with Louise and Robert in
    detail about your situation when we were in Atlanta
    December 3,and 4. We believe we have bent over
    backwards to help you time and time again without
    much success. The final decision is to let go. Your
    last day with Philarquim in Guadalajara is December
    20,2006. Please tansfer all what you are doing to
    Manolo and Carl. Thanks for your contribution to
    Philarquim over the years. Wish you the best of luck
    in your further endeavors.」，其中譯為：「親愛的Fern
    ando，12月3日、4日時，我已和Louise、Robert在Atlanta
    時詳談關於你的狀況，我們已多次幫助你，但未能成功。最
    後的決定是讓你離開，你在Guadalajara允傑公司最終日為
    95年12月20日。請將職務移交予Manolo and Carl。謝謝你
    多年來對允傑公司之貢獻。祝你好運。」
  3.由前開原告於95年8月28日發出之電子郵件內容可知，原告
    之所以前往墨西哥，係因其當時在台之工作職務已被停止，
    並經被告派往墨西哥擔任Neville之特別助理使然，故兩造
    乃有試用期間4個月之約定，並以原告之表現決定是否將原
    告長期留在墨西哥，並另立新約，而新約之條件，則仍待原
    告返台後與被告進行協商。足見原告並未合意與被告終止系
    爭舊約，而係以兩造於96年1月另立新約為前提，始同意提
    前於95年12月間終止舊約。況兩造係簽訂定期契約，被告既
    無法定終止契約之事由，則在原訂舊有契約屆期前（至96年
    4月30日止），不論被告有無工作交付，原告即仍受契約期
    限之保障而得享有被告給付工資之待遇，何需同意期前終止
    契約？應認原告主張其並未合意終止契約等語，為真實可採
    ，被告抗辯前開信函可證原告已合意與其終止契約，並無可
    取。
  4.承前所述，原告在前往墨西哥擔任Neville之特別助理時，
    其在台原有職務已遭停止，被告雖否認該詞語並非停止職務
    ，並辯稱係終止云云，惟原告在台職務無論係終止或停止，
    均無可能係由受雇人自行發動，且如非受被告指派，原告亦
    無自行前往墨西哥之理，況被告係以原告在墨西哥擔任Nevi
    lle之特別助理（並約定適用期4個月）之工作表現，以為兩
    造是否於96年1月另立新約之考量，此由前開信函可見一斑
    ，是被告雖抗辯其並未承諾與原告另立新約，惟此果係屬實
    （益證原告不可能無故同意與被告提前終止舊約），亦不影
    響兩造間原訂舊有契約之效力，此外，被告復無法定得予終
    止舊有契約之事由，是兩造間原訂舊有契約於其有效期限內
    自仍繼續存續。
  5.被告嗣於95年12月6日由Neville寄發電子郵件，通知原告被
    告決定不與原告另立新約，並告知原告在Guadalajar 允傑
    公司最終工作日為95年12月20日，該95年12月6日電子郵件
    中業已表明原告之最終工作日期及被告公司之英文名字，自
    係被告公司終止與原告契約之意思表示。被告空言否認其無
    終止舊有契約之意思，復辯稱僅係告知原告在墨西哥之最終
    日為95年12月20日云云，並無可採。否則，又何需在信函內
    感謝原告多年來對被告公司之貢獻？且當原告回函表明會在
    95年12月26日返台辦理相關手續時，被告何不立即表明兩造
    間約定之契約期限並未屆至，告知原告應即返台並有赴被告
    公司提供勞務之義務？是被告嗣後據此抗辯原告返台後未赴
    被告公司工作，係無故曠職3日，並據此終止兩造間原訂舊
    有之定期契約，實屬無稽，自不生合法終止契約之效力。
(二)茲就原告請求被告給付之項目及其數額，分述如下：
  1.資遣費及預告期間工資：按有左列情形之一者，勞工不得向
    雇主請求加發預告期間工資及資遣費：一、依第十二條或第
    十五條規定終止勞動契約者。二、定期勞動契約期滿離職者
    ，勞基法第18條應有明文。查本件既屬定期僱傭契約，為兩
    造所不爭執，揆諸前開法條，被告自無給付資遣費之義務。
    原告請求被告給付資遣費，即屬無據，不應准許。又，原告
    雖主張被告未依約於45天前預告終止契約，故請求被告給付
    此預告期間之工資，惟兩造既未合意終止契約，被告期前終
    止契約亦不合法，復如前述，是原告請求被告給付預告期間
    工資，亦屬無據，不應准許。
  2.中秋節祝賀禮金：被告服務規則第45條規定「端午節、中秋
    節及春節公司發給祝賀禮金。1.新進人員‧‧‧服務已滿3
    個月者發放全額」等語（見本院卷第15頁），且被告並不爭
    執其中秋節祝賀禮金為10,000元，則原告依揭規定請求被告
    給付中秋節祝賀禮金，即非無據。被告雖辯稱：原告因被派
    往墨西哥任職，薪資應依國外差旅計算，不能比照國內云云
    。然觀諸前開服務規則，並無因公出國任職即不發給該等禮
    金之規定，是被告前開抗辯，即屬乏據。原告請求被告給付
    中秋節禮金10,000元，應為可取。
  3.旅遊折現：依員工服務規則第51條第2款：「服務滿五年者
    ，招待新加坡四天三夜之旅遊兩位，並以夫妻或家屬為限」
    等語（見本院卷第16頁），及93年12月1日公告第7條「七、
    第五十一條第七款；如欲放棄旅遊或未提出申請者，公司將
    於當年年底，發放現金每人新台幣壹萬貳仟元整」之規定（
    見本院卷第30頁），而被告對原告當年度未曾申請旅遊乙節
    亦不爭執，自應依前揭規定申請旅遊折現。雖被告就應以1
    人或以2人計算該折現乙節，有所爭執，然觀諸被告既已於
    員工服務規則明定招待之名額為2位，且依該93年12月1日公
    告第7條「發放現金每人新台幣壹萬貳仟元整」之文字以觀
    ，自應認為未提出申請者，每位員工得請領2人，每人12,00
    0元，合計24,000元。被告復辯稱原告於該年度未提出申請
    旅遊人數，原告主張預計攜母前往不可信云云，惟查，原告
    既未提出旅遊之申請，即與前揭公告所定「如欲放棄旅遊或
    未提出申請者」之規定條件相符，自可申請該等折現，況前
    開規則亦未載明如有放棄或未經申請者，仍需向被告提出人
    數之規定，是被告前開抗辯，自無可取。原告請求被告給付
    旅遊折現24,000元，應為可取。
  4.12日特別休假未休工資：本件雖係定期契約，依定期契約之
    本質及勞基法之規定，原應無特別休假之請求權，惟基於私
    法自治及契約自由原則，倘勞僱雙方當事人間就此另有約定
    ，並有利於受僱人之約定，自無不可。經查，被告服務規則
    第41條第1款至第4款分別載明：「特別休假；凡職工連續任
    職滿一年以上者，在不妨礙業務範圍內，每年得依下列標準
    分別獲連續申請特別休假。1.一年以上三年未滿者七日。2.
    三年以上五年未滿者十日。3.五年以上十年未滿者十四日。
    4.十年以上者，每年加給一日加至三十日止。‧‧‧」等語
    （見本院卷第14頁），是原告依前揭規定主張其有12日特別
    休假，即屬非虛。惟前開服務規則第41條第9款明定：「9.
    鼓勵同仁充分利用特別休假，年終未休假部分，不再發放獎
    金，但可保留至隔年度，最多以不超過五天為限，僅保留一
    年」等語（見本院卷第14頁），足見被告訂定前開服務規則
    給予定期契約受僱人特別休假，係為鼓勵同仁充分利用特別
    休假休養生息，並未約定年終未休假部分得改發放獎金至明
    ，而此特約亦未違反勞基法之規定，自屬適法。是原告主張
    依前揭規定請求被告給付12日特別休假未休工資云云，即屬
    無據，不應准許。
  5.年終獎金2個月：原告主張被告曾承諾給予年終獎金，固提
    出勞資爭議協調會記錄，及96年1月5日雙方面談並由被告職
    員翻譯代發與原告之電子郵件為證。然查，該勞資爭議協調
    紀錄上業已載明協調不成立，而就原告主張雙方面談並由被
    告職員翻譯代發與原告之電子郵件，則未見原告提出，是原
    告此部分之主張，尚難憑取。
  6.回國旅費：按雇主應於所聘僱之外國人聘僱許可期限屆滿前
    ，為其辦理手續並使其出國，雇主聘僱外國人許可及管理辦
    法第46條第1項定有明文。本件原告請求被告給付返回其本
    國之旅費，無非依行政院勞工委員會96年1月12日勞職規字
    第960528044號函（見本院卷第17頁）為據。經查，該函說
    明欄所載：「二、貴單位（即被告公司）於前述期間內為該
    等外國人（即原告）辦理手續，使其出國。」，其依據無非
    係說明欄第一項所載之雇主聘僱外國人許可及管理辦法第46
    條之規定。然查，該規定係公法規定，其目的在規範僱主與
    政府間之公法上權利義務關係，並非為規範雇主與勞工間之
    權利義務所設，亦非明定兩造間私權之規定，是原告依此請
    求被告給付回國旅費，即屬乏據。次查，勞基法就此旅費之
    負擔並無明文規定，是該回國旅費之負擔，自應依兩造間所
    訂之勞動契約為據。查，本件兩造原訂舊有契約上並無有關
    回國旅費負擔之約定，則原告請求被告給付回國旅費，即屬
    無據，不應准許。
  7.支付命令費用：按債務人對於支付命令於法定期間合法提出
    異議者，支付命令於異議範圍內失其效力，以債權人支付命
    令之聲請，視為起訴或聲請調解。前項情形，督促程序費用
    ，應作為訴訟費用或調解程序費用之一部，民事訴訟法第51
    9條定有明文。本件原告聲請核發支付命令之聲請，即因被
    告之異議而視為起訴，其所繳付之支付命令費用1,000元，
    亦因之作為訴訟費用之一部。次按，訴訟費用，由敗訴之當
    事人負擔。各當事人一部勝訴、一部敗訴者，其訴訟費用，
    由法院酌量情形，命兩造以比例分擔或命一造負擔，或命兩
    造各自負擔其支出之訴訟費用，民事訴訟法第78條、第79條
    分別定有明文。是支付命令之費用，因被告之異議而已作為
    訴訟費用之一部，且因該訴訟費用之負擔為係因訴訟之勝敗
    而由法院酌定，自非可為單獨之請求。則原告此部份之請求
    ，亦屬無據。
  8.據上，原告請求被告給付原告中秋節祝賀禮金10,000元、旅
    遊折現24,000元，合計34,000元，即屬有據，應予准許。至
    逾此請求之範圍，則屬無據，不應准許。
(三)又被告另辯稱原告積欠其公務款美金1,000元，主張抵銷云
    云，並舉員工公務暫支單（見本院卷第62頁）一紙為證。全
    按，既稱員工公務暫支單，即係員工為公務所需之支出而暫
    先請款，本件被告既抗辯原告應予返還，依民事訴訟法第
    277條之規定，即應先證明原告就前述美金1,000元有未支出
    、或非為公務支出之項目暨金額若干？然被告並未就此舉證
    證明，自難憑取。況依該公務暫支單用途欄所載「TRAVEL/
    FOOD」、備註則載有「TRIP TO MEXICO/AGREED BY ROBERT
    」等語，堪認該支出應係95年8月28日電子郵件中所載被告
    同意支付原告於墨西哥期間之伙食費美金現金1,000元。是
    被告抗辯前揭美金1,000元係原告積欠之公務款，並應予抵
    銷云云，仍無可取。
六、據上所述，本件請求被告給付中秋節祝賀禮金10,000元、旅
    遊折現24,000元，合計34,000元，及自本件支付命令繕本送
    達翌日即96年3月6日起按年息5%之法定利率計算之利息，為
    有理由，自應准許；至原告逾此範圍之請求，則屬無據，不
    應准許。
七、兩造其餘攻擊防禦方法，經本院斟酌後，核與本件結論尚無
    影響，茲不一一論述。
八、結論：本件原告之訴為一部有理由，一部無理由，依民事訴
    訟法第79條，判決如主文。
中    華    民    國    97    年    2    月     4     日
                   勞工法庭    法  官  林振芳
以上正本係照原本作成
如對本判決上訴，須於判決送達後20日內向本院提出上訴狀
中    華    民    國    97    年    2    月     12    日
                               書記官  李淑芬


司法院資訊處製作；財團法人民間司法改革基金會備份。
